# 向陈版主求助非同一控制下合并基准日和合并日之间产生损益的会计处理

提问人：xiaoxue09 时间：2011-05-08 19:23:53
甲公司向乙公司定向增发股份，用于收购乙公司100%股权。甲乙公司属于非同一控制。协议约定按照 10 月 31 日二个公司帐面每股净资产比例作为股权置换比例，基准日和股权交割日之间乙公司产生的利润归甲公司所有，亏损由乙公司补足。实际股权交割日在 12月末。乙公司10-12月利润 270 万元。
我现在的做法是： 基准日和合并日之间乙公司产生的利润，甲公司在单体层面确认为营业外收入 270 万。理由是：这部分损益实际相当于乙公司无偿给甲公司的。并且这 270 万应该视同甲公司无对价取得资产交纳所得税。 我同事的看法是： 这 270 万元是在合并日甲公司长期股权投资初始成本和享有子公司净资产份额之间的差异，非同一控制下合并下，在合并报表层面确认为营业外收入，只需要计提递延所得税负债，并不需要在当期交纳所得税。
请教陈老师，二种看法哪种更恰当，或者都不对要采用另外的账务处理方式。

回答人：chenyiwei
基本赞同上述两位意见。另外请注意一点：递延所得税负债的确认需遵循《企业会计准则第 18 号——所得税》第十二条的规定。由于该暂时性差异需在未来处置该子公司股权时才能转回，而何时转让子公司股权一般而言是母公司可以控制的事项，因此主要的考虑就是在可预见的未来是否会处置该子公司的股权。

回答人：chenyiwei
回复 7 楼 xiaoxue09 的帖子对非同一控制下企业合并而言，基准日仅仅是对交易条款的谈判和交易协议的达成而言有用，就会计处理而言，关注的是购买日的状况。根据准则规定，合并成本应为所放弃的货币或非货币性资产或所承担的负债于购买日的公允价值，或者购买方为合并之目的发行的权益性证券于购买日的公允价值。单体报表层面确认的营业外收入是指作为合并对价的公允价值与帐面价值之间的差额，属于资产处置损益，而不是把被购买方于基准日到购买日期间的净资产变动确认为营业外收入。同时，在个别报表层面不涉及权益性交易问题，所以也不形成资本公积。

回答人：chenyiwei
回复 snowbaby123123 的帖子
1 、补足款由原股东支付给标的企业的，标的企业作为资本公积处理，相应增加了标的企业的净资产。对于购买方而言，以同样的成本取得了更多的净资产，在合并报表层面上确认的商誉也就相应减少。
2 、补足款由原股东直接支付给购买方的，购买方作为冲减长期股权投资成本处理，在合并报表层面也体现为减少商誉。